【裁判字號】    94,重訴,220
【裁判日期】    951103
【裁判案由】    侵權行為損害賠償
【裁判全文】
臺灣臺北地方法院民事判決             94年度重訴字第220號
    原      告  庚○○
    訴訟代理人  孔繁琦律師
                張躍騰律師
    被      告  建華商業銀行股份有限公司
    法定代理人  辛○○
    被      告  乙○○
    共      同
    訴訟代理人  丁○○
    被      告  壬○○
    訴訟代理人  高素真律師
上列當事人間侵權行為損害賠償事件，本院於中華民國95年10月
18日言詞辯論終結，判決如下：
    主  文
原告之訴及假執行之聲請均駁回。
訴訟費用由原告負擔。
    事實及理由
甲、程序方面：
一、按訴狀送達後，原告不得將原訴變更或追加他訴，但擴張或
    減縮應受判決事項之聲明者，不在此限，民事訴訟法第255
    條第1項第3款定有明文。經查，本件原告於民國94 年1月18
    日起訴時請求被告連帶給付1,109,880 歐元，並自起訴狀繕
    本送達翌日起至清償日止，按年息5%計算利息。嗣於94 年5
    月31 日將請求金額減縮為被告應連帶給付1,109,880歐元，
    並自94 年4月27日起至清償日止，按年息5%計算利息。並於
    94 年11月1日更正聲明為被告建華商業銀行股份有限公司（
    下稱建華銀行）應給付1,109,880 歐元，及自起訴狀繕本送
    達翌日起至清償日止，按年息5%計算利息，或被告連帶給付
    1,066,765歐元及自94年4月27日起至清償日止，按年息5%計
    算利息（見本院2卷第114頁），揆諸前開規定，應予准許，
    合先敘明。
二、次按民事事件，涉及香港或澳門者，類推適用涉外民事法律
    適用法。涉外民事法律適用法未規定者，適用與民事法律關
    係最重大牽連關係地法律，香港澳門關係條例第38條定有明
    文。經查：
(一)、原告及被告壬○○係為香港人，故本件自有香港澳門條例之
    適用，自應依據香港澳門關係條例第38條規定類推適用涉外
    民事法律適用法擇定本件之準據法。
(二)、原告主張分別依據債務不履行、侵權行為、不當得利及未履
    行對於原告信賴保護義務法律關係提起本件訴訟，自應依據
    我國涉外民事法律適用法第6條、第8條及第9 條擇定本件訴
    訟之準據法，茲分述如下：
  1.關於債務不履行法律關係之準據法部分：
    按法律行為發生債之關係者，其成立要件及效力，依當事人
    意思定其應適用之法律；當事人意思不明時，同國籍者依其
    本國法。國籍不同者依行為地法，行為地不同者以發要約通
    知地為行為地，如相對人於承諾時不知其發要約通知地者，
    以要約人之住所為地視為行為地。前項行為地，如兼跨二國
    以上，或不屬於任何國家時，依履行地法，涉外民事法律適
    用法第6 條定有明文。是法律行為發生債之關係者，其準據
    法之適用原則乃採當事人意思自主原則，而所謂當事人之意
    思，應兼指明示及默示之意思表示。查原告主張其與被告建
    華銀行約定控管訴外人丙○開設建華銀行敦北分行帳戶內存
    款，是依原告主張上開約定自與中華民國法令具有高度關聯
    ，應適用我國法律，且原告主張被告壬○○係建華銀行香港
    分行經理，依公司法第8 條規定在執行職務範圍內為公司之
    負責人，則被告壬○○於執行職務範圍內為建華銀行香港分
    行之代表人，因分行與總行法人格同一，故壬○○所為之法
    律行為效果當然歸屬於被告建華銀行。
  2.關於侵權行為之準據法部分：
    次按關於由侵權行為而生之債，依侵權行為地法。但中華民
    國法律不認為侵權行為者，不適用之，涉外民事法律適用法
    第9條第1項定有明文。故關於涉外侵權事件之準據法，應累
    積適用行為地法及法庭地法。查原告主張因被告乙○○故意
    或過失之作為或不作為，不法容許丙○領取建華銀行敦北分
    行帳戶內款項，致使原告提供貸款擔保之歐元存款遭建華銀
    行沒收之損害結果，以及建華銀行收取法律服務費行為等侵
    權行為所生之債，皆係在我國境內，自應適用我國法。
  3.關於不當得利、未履行對於原告信賴保護義務之準據法部分
    ：
    再按關於由無因管理、不當得利或其他法律事實而生之債，
    依事實發生地法，涉外民事法律適用法第8 條亦定有明文可
    參。查原告主張被告建華銀行沒收原告歐元存款，用以填補
    未清償丙○敦北分行帳戶之損失，其中因被告與有過失而可
    減輕或免除原告連帶賠償責任之部分，對於被告建華銀行而
    言應屬不當得利，惟因不當得利之事實（即原告所稱建華銀
    行敦北分行多餘沒收原告存款而獲有利益之事實），以及建
    華銀行收取法律服務費係發生在我國，應以我國法為準據法
    。另原告所主張本件產生信賴保護及消費者保護法等事實發
    生在我國，自亦應以我國法為準據法。
乙、實體方面：
一、原告起訴主張：訴外人香港商亨達台灣投資有限公司（下稱
    亨達台灣公司），在其母公司香港商亨達國際控股有限公司
    （下稱香港亨達總公司）安排下，於93 年2月27日與訴外人
    富林國際證券投資顧問有限公司（下稱富林投顧公司）之股
    東簽定股權買賣契約書，購買富林投顧公司之股份，並約定
    簽約日即為交割日。然亨達台灣公司須經外國人投資核准程
    序始能投資國內公司，因當時尚無法辦理交割，亨達台灣公
    司遂指定丙○以其名義先取得富林投顧公司之股份，俟經濟
    部投資審議委員會（下稱投審會）核准後，再由丙○將股份
    全數移轉亨達台灣公司。而被告建華銀行提供之「洲際管理
    帳戶」商品服務，可於建華銀行港台兩地各分行安全地進行
    轉帳匯款之資金調度作業，符合亨達台灣公司需要在港台兩
    地調度資金所需。伊係香港亨達總公司之代表人及亨達台灣
    公司，遂在被告建華銀行香港分行經理被告壬○○（Richar
    d Lo）業務招攬下，同意依被告建華銀行之安排辦理過渡性
    貸款，先暫以丙○名義向被告建華銀行敦北分行辦理授信額
    度新台幣（除以下標示港幣、歐元、美元者外，下同）6,00
    0 萬元融資（下稱第一貸款），並動用56,323,810元資為以
    丙○名義向富林投顧公司購買股權，俟投審會核准亨達台灣
    公司之投資案後，再由亨達台灣公司自香港匯入資金以清償
    第一貸款。故被告建華銀行知悉第一貸款之實際借款人係亨
    達台灣公司，並非丙○本人。伊乃在被告壬○○及建華銀行
    敦北分行經理即被告乙○○安排下，於93年2 月24日，在敦
    北分行簽署授信總申請書、本票及聲明書，並依被告建華銀
    行要求，於當日同時簽署「CHARGE ON CASH DEPOSIT(s) to
    secure THIRD PARTY LIABILITIES」文件，提供個人建華銀
    行香港分行之歐元存款，作為第一貸款之擔保。而被告與亨
    達台灣公司在商議第一貸款，以及要求伊擔任連帶保證人時
    ，即對伊及代理人甲○○明示或默示：第一貸款借款與還款
    之實質主導權仍歸屬伊及亨達台灣公司等語，故丙○以其個
    人名義所為之任何交易指示，被告建華銀行均應先行向伊或
    亨達台灣公司確認，並控管所有匯入丙○帳戶內存款，丙○
    不得擅自挪用，伊始同意與被告建華銀行為第一貸款之交易
    。而亨達台灣公司為清償第一貸款之借款本息，另於93 年4
    月29日與被告建華銀行香港分行簽署貸款契約，取得港幣80
    0萬元借款（下稱第二貸款），並於93年5月11日傳真交易指
    示委任被告建華銀行香港分行，將第二貸款連同部分款項共
    計港幣8,781,213.81元（並換匯為37,908,500元）匯入丙○
    建華銀行信義分行帳戶，但被告壬○○表示無法控管該筆款
    項，乃以手寫方式更改傳真交易指示，將改匯入丙○於建華
    銀行敦北分行帳戶，並加註轉投資富林投顧公司，並表示建
    華銀行敦北分行即可控管此筆款項，故亨達台灣公司同意將
    該筆款項匯入丙○建銀行敦北分行帳戶。豈料，被告建華銀
    行未能善盡控管丙○帳戶義務，且被告乙○○未先向伊確認
    此事，亦未禁止丙○轉匯行為，致上開匯款連同伊另行指示
    訴外人章意清於93 年7月29日匯入丙○建華銀行信義分行存
    款帳戶之8,529,035 元，共計46,437,535元併均遭丙○侵吞
    ，而無法清償第一貸款債務，惟被告建華銀行卻對伊提供擔
    保之歐元存款行使質權，將相當1,066,765 歐元存款予以抵
    銷，並以被告建華銀行香港分行處理本件爭議發生之法律事
    務處理費，將伊所有之43,115歐元存款予以抵扣，造成伊共
    損失1,109,880 歐元。基此，被告建華銀行未履行控管丙○
    帳戶義務，伊依民法第544 條、第224條、第226條債務不履
    行規定，及消費者保護法第7 條或類推適用民法第245條之1
    締約過失責任規定，對伊負賠償損害責任。另依據民法第18
    4條、第188條及第179 條不當得利規定，請求被告建華銀行
    賠償或返還43,115歐元。而被告建華銀行、被告壬○○及被
    告乙○○，因故意或過失不法容許丙○領取專供清償第一貸
    款之存款，伊自可依據民法第184條第1項前段、第2項及188
    條侵權行為規定，請求被告建華銀行、壬○○與乙○○連帶
    賠償其損失等情。並聲明：(一)被告建華銀行應給付原告1,10
    9,880 歐元，及自起訴狀繕本送達翌日起至清償日止，按年
    息5%計算之利息，或被告乙○○、被告壬○○與被告建華銀
    行應連帶給付原告1,066,765歐元，及自94年4月27日起至清
    償日止，按年息5%計算之利息。(二)願供擔保聲請宣告假執行
    。
二、被告建華銀行、乙○○則以：本件係由丙○向建華銀行敦北
    分行辦理第一貸款，簽訂所有授信申請書等文件，亨達台灣
    公司未曾簽署任何授信文件，而建華銀行核貸款項也悉數撥
    入丙○開立帳戶，依據債之相對性，第一貸款之消費借貸關
    係係存在於丙○與建華銀行間，亨達台灣公司並非第一貸款
    之借款人，建華銀行與原告更無任何控管丙○上開帳戶之約
    定，況依銀行法第48條第1 項規定，僅丙○本人授權建華銀
    行控管或限制該帳戶之使用，建華銀行殊無可能聽憑原告指
    示逕予控管或限制。而原告以其在建華銀行香港分行之歐元
    存款，設定質權予建華銀行以擔保第一貸款，因香港分行代
    辦設質手續，事前已向原告說明額度設立費1,000 美元，隨
    即發出扣款通知予原告，並在當月綜合對帳單上揭示該筆費
    用之扣款紀錄，原告當時皆無異議，事後曲解該1, 000美元
    為控管丙○帳戶費用，執此主張雙方立有控管帳戶約定云云
    ，自屬無據。又原告起訴之初，先主張匯入丙○帳戶之款項
    係清償第一貸款，繼改稱係為投資購買富林投顧公司股份，
    嗣經原告訴訟代理人於本院審理時自認係亨達台灣公司向丙○購買富林投顧公司股份，另參諸投審會核准函，亨達台灣
    公司向丙○購買富林投顧公司股份之價款，恰與亨達台灣公
    司匯入丙○敦北分行帳戶之款項金額相符，而亨達台灣公司
    在傳真交易指示匯入丙○建華銀行敦北分行帳戶前，另有匯
    入第三人陳長文律師帳戶之指示，而陳長文律師正是亨達台
    灣公司進行本件富林投顧公司投資事宜之代理人，益徵該筆
    匯款為買賣價款，況93 年5月11日匯款當時，第一貸款尚未
    屆93 年8月24日清償期，且亨達台灣公司並未明確向建華銀
    行為清償之意思表示，均足以證明上開匯款並非清償第一貸
    款之用，而係購買丙○名下富林投顧公司股份之價款。故丙○收到該筆匯款後，將富林投顧公司股份移轉與亨達台灣公
    司，故丙○自有權動用，倘原告希望丙○將該筆匯款清償第
    一貸款，自應與丙○另行約定，建華銀行並無從干預。嗣因
    丙○及原告皆未清償第一貸款，建華銀行始依約就原告歐元
    定存行使質權，此乃正當權利行使，並無侵權行為或不當得
    利可言。建華銀行僅單純辦理第一貸款之授信業務，並提供
    亨達台灣公司匯款至丙○帳戶之服務，自無違反消費者保護
    法第7 條規定。雖原告係第一貸款之連帶保證人，但並不因
    此就丙○在建華銀行敦北分行帳戶取得任何權利，甚或取得
    當事人之地位，是原告對丙○帳戶動支情形，既無權過問，
    更無所謂信賴利益保護可言。原告主張建華銀行刻意隱瞞丙○提領匯款，致其誤信匯款尚存在該帳戶內，故建華銀行事
    後無法獲得第一貸款清償之損害，與有過失云云，殊非實在
    。而原告所稱其指示章意清（實則匯款人分別為章幹『5,07
    9,885』、陳懷真『3,450,382』）匯款至丙○於建華銀行信
    義分行帳戶，並非匯入建華銀行敦北分行帳戶，原告在匯款
    之前亦未通知建華銀行限於清償第一貸款之用，則原告空言
    主張該800 餘萬元係為清償第一貸款之用，亦無可信。又雙
    方契約明訂法律事務費用由原告負擔，建華銀行自有權向原
    告請求，本件實因原告自93 年8月起即陸續對被告爭執丙○
    帳戶提領情形，並明白表示拒絕履行保證責任，甚而多次向
    香港金融管理局（HKMA）及台灣金管會投訴，建華銀行為處
    理原告之爭議及申訴，不得不委任香港律師處理相關法律事
    宜，故產生高額法律事務費，乃因原告之拒絕履行保證債務
    所致，建華銀行依約請求原告負擔此部分費用，自屬有據等
    語，資為抗辯。並聲明：(一)原告之訴及假執行之聲請均駁回
    。(二)如受不利判決，願供現金或等值之中央政府公債91年甲
    類第4期債擔保請宣告免為假執行。
三、被告壬○○則以：伊未曾以明示或默示方式，向原告或丙○
    表示建華銀行可以控管丙○設於建華銀行敦北分行帳戶，更
    不曾向原告表示或原告曾向伊表示其握有第一貸款之實質主
    導權，故建華銀行並不負有先行向原告確認丙○所為任何帳
    戶交易之義務。亨達台灣公司於93 年5月11日自建華銀行香
    港分行指明轉投資富林投顧公司，將港幣8,826,100 元折合
    台幣37,908,500元，匯至丙○設於建華銀行敦北分行帳戶，
    並未表示用以清償第一貸款，且伊事前並不知情丙○於93年
    5 月11日自建華銀行敦北分行帳戶內領取37,908,500元，然
    丙○既係該帳戶所有人，除非丙○與建華銀行間有特別約定
    ，否則丙○本有權動支帳戶內款項，無需徵得建華銀行同意
    。另建華銀行香港分行於93年2月25日向原告收取1,000美元
    之額度設立費，係因代辦丙○貸款額度，並非因約定控管丙○帳戶所收取之費用，況原告直到提起本件訴訟前，未曾對
    上開金額與名目有何異議，原告事後曲解係控管帳戶之對價
    ，自無可採。又原告擔任丙○向被告建華銀行敦北分行貸款
    之保證人，而在授信總申請書上連帶保證人欄、擔保本票之
    發票人欄分別簽名作保，並提供其存放於建華銀行香港分行
    之170 萬歐元設定質權為擔保，但建華銀行與丙○就該帳戶
    內款項成立消費寄託關係，依電腦處理個人資料保護法第三
    章規定，建華銀行對於丙○存戶資料、帳戶餘額等保密範圍
    ，未經其同意或符合相當規定，不得任意使用，自不得對外
    揭露予第三人，否則有受民、刑事追訴之危險，故建華銀行
    並無將丙○動支帳戶情形告知原告之義務。至於章意清受亨
    達台灣公司指示匯款至丙○建華信義分行帳戶，但該帳戶既
    非第一貸款之還款專戶，也非原告所謂控管帳戶，豈能確保
    該筆匯款係專供清償第一貸款之用？而建華銀行事後對原告
    歐元定存行使質權，係因丙○及原告皆未依約清償債務所致
    ，建華銀行並未侵害原告權利，原告既未能舉證所謂控管帳
    戶約定存在，則其請求伊負損害賠償之責云云，自屬無據等
    語，資為抗辯。並聲明：(一)原告之訴及假執行聲請駁回。(二)
    如受不利判決，被告願提供現金或等值之建華銀行無記名可
    轉讓定期存款單為擔保，聲請宣告免為假執行。
四、兩造不爭執事項：
(一)、香港亨達總公司與富林投資公司於93 年2月27日簽署股權買
    賣契約書，香港亨達總公司以54,154,199元購買富林投顧公
    司全部股份，移轉讓予香港亨達總公司或其指定人，並以簽
    約日為交割日，而亨達台灣公司委任丙○以受讓股份方式收
    購富林投顧公司股份，俟亨達台灣公司於93 年3月11日取得
    投資會核准投資公文後，方再向丙○於93 年5月11日收購其
    所有富林投顧公司之股份。此有股權買賣契約書及富林投顧
    公司說明書在卷可稽（見本院1卷第46頁至第58頁、第60 頁
    ）。
(二)、丙○於93年2月24日向建華銀行敦北分行貸款6千萬元，由原
    告擔任連帶保證人，原告並將其於建華銀行香港分行之歐元
    定存設定質權予建華銀行，以擔保前揭貸款債權，此有授信
    總申請書、聲明書、本票、CHARGE ON CASH DEPOSIT(s) to
    secure THIRD PARTY LIABILITIES文件，在卷可稽（見本院
    1卷第66頁至第80頁，中譯文在本院2卷第15頁至第17頁）。
(三)、亨達台灣公司於93年4月29日向建華銀行香港分行貸款港幣8
    百萬元，並於93 年5月11日將該筆貸款連同該公司原有款項
    ，總計折合新台幣37,908,500元匯入丙○開設建華銀行敦北
    分行帳戶。此有UNCOMMITTED SHORT TERM REVOLVING LOAN
    FACILITY AGREEMENT、傳真交易指示單，在卷可參（見本院
    1卷第85頁至第95頁、第83頁至第84頁）。
(四)、第一貸款於93 年8月24日屆清償期後，丙○並未依約清償，
    經建華銀行催討，仍未清償，建華銀行於93年12月30日就原
    告提供設質之歐元定存行使權利質權，此有建華銀行香港分
    行93年12月30日扣款通知函及附件在卷可參（見本院1 卷第
    105頁至第107頁）。
五、原告主張建華銀行未履行控管丙○帳戶義務，爰依民法第22
    4條、第226條、第544條、第245條之1，消費者保護法第7條
    規定請求損害賠償，以及建華銀行沒收原告43,115歐元，爰
    依民法第184條、第188條、第179 條請求賠償；另被告建華
    銀行、壬○○及乙○○竟容許丙○領取專供清償第一貸款存
    款，致原告歐元存款遭沒收，爰依民法第184條第1項前段、
    第2項，第188條規定請求被告連帶賠償等情，均為被告所否
    認，並分別以上開情詞置辯。則本件兩造爭點厥為：(一)兩造
    間是否就控管丙○帳戶達成協議？(二)原告是否請求被告建華
    銀行負損害賠償責任，及被告3 人負連帶侵權行為損害賠償
    責任，是否有理由？(三)建華銀行就原告歐元存款予以扣款是
    否有據？茲分項析述如后：
(一)、按當事人主張有利於己之事實者，就其事實有舉證之責任，
    民事訴訟法第277條第1項前段定有明文，主張法律關係存在
    之當事人，應就該法律關係發生所須具備之特別要件，負舉
    證之責任，至於他造主張有利於己之事實（變更或消滅之特
    別要件），則應由他造舉證證明，最高法院48年台上字第88
    7 號著有判例。又民事訴訟如係原告主張權利者，應先由原
    告負舉證之責，若原告不能舉證，以證實自己主張之事實為
    真實，則被告就其抗辯事實即令不能舉證，或其舉證尚有疵
    累，亦應駁回原告之訴，此亦有最高法院72年台上字第4225
    號判決意旨可資參照。經查：
  1.原告自承兩造就控管丙○帳戶一節，雙方並無簽立任何書面
    文件為憑，僅有口頭約定云云，雖證人即原告配偶甲○○於
    本院95年2月14日審理時證陳：香港亨達總公司於93年1月中
    旬準備收購富林投顧公司，但須經投審會審核2、3個月才可
    以收購，但賣方要求在93 年2月28日完成買賣手續，所以就
    找了香港亨達總公司在台灣首席代表丙○作為中間人，公司
    並幫丙○安排資金辦理收購事宜，經壬○○表示可以承辦資
    金並提議以原告歐元存款作擔保，經伊告訴壬○○說如果投
    審會通過以後，香港亨達總公司會將錢匯到丙○帳戶，建華
    銀行要把這筆錢清償丙○6,000 萬元貸款，免除原告歐元擔
    保責任，壬○○表示沒有問題，並表示銀行之前做過這種安
    排，不會讓丙○把錢領走，經伊轉告整個商談予原告，原告
    要求伊一定要把錢看好，始願提供歐元存款為擔保，後來原
    告於93 年2月23日到台灣辦理股權轉讓手續，壬○○表示不
    如在台北簽字，所以就在同年月24日早上，請伊通知原告到
    建華銀行敦北分行找乙○○經理辦理手續等語（見本院2 卷
    第144 頁），另證人即香港亨達總公司財務總監己○○則證
    陳：壬○○於93 年1月底，到香港亨達總公司辦公室，甲○○介紹伊與他認識，甲○○說投資富林投顧公司，要找丙○
    先買富林投投顧公司的股權，再轉給亨達台灣公司，資金則
    安排建華銀行先貸6000萬元給丙○買富林投顧公司的股權，
    我們再把錢匯到丙○帳戶，等投審會手續完成後，就可以清
    償此筆貸款，伊曾質疑匯款至丙○帳戶，不會被他領走？壬○○表示可以幫我們看住錢，待手續完成後，會將錢還掉丙○貸款等語（見本院2 卷第148頁至第149頁）。原告則於94
    年6月7日本院審理時陳稱：伊經香港亨達總公司通知要到建
    華銀行敦北分行辦理對保，故請戊○○陪同至敦化分行二樓
    會議室，由乙○○前來辦理對保手續，乙○○向伊瞭解亨達
    在臺灣的業務及亨達集團的背景，也有談到亨達集團為何要
    收購富林投顧公司的股權，而且乙○○與余小姐表示對保是
    香港分行安排好的，我們也有談到彼此間的交易沒有風險，
    因為臺灣及香港都有辦理手續，只是當時還未經投審會批准
    ，所以才找丙○來出面處理，伊當天簽了擔保書、聲明書、
    英文擔保書及本票，但並未看具體內容，伊只知道要當保證
    人，借款人是丙○等語（見本院1 卷第310頁反面至第311頁
    ）。是本件原告所主張控管帳戶約定，依據原告及上開二位
    證人所陳內容而觀，無非係指壬○○承諾建華銀行會看住匯
    入丙○帳戶內款項，專供清償第一貸款之用，不會讓丙○領
    走云云，惟此為被告壬○○所否認，則壬○○究係代建華銀
    行應允以何種方式或作法「看住」丙○帳戶？既攸關亨達台
    灣公司收購富林投顧公司資金是否順遂，以及兩造日後權益
    問題，竟無任何隻字片語予以約明，誠屬可議。況原告無法
    明確主張控管內容，而實際參與商談之甲○○、己○○亦未
    能證述此重要事項約定內容，僅泛稱「看好帳戶」云云，顯
    非從事國際投資頗富盛名之香港亨達總公司及亨達台灣公司
    應有基本態度；再者不同帳戶間轉帳匯款，涉及不同帳戶間
    資金流動之權益，勢必由各該帳戶名義人約定彼此間之私權
    關係，銀行僅提供資金流通管道，除非經帳戶名義人同意或
    法令規定，自不得對該帳戶任加管制，既然原告再三陳稱丙○係亨達台灣公司收購富達投顧公司之人頭，倘其有意控管
    丙○帳戶，大可指示丙○配合交出該帳戶存摺及印鑑章等文
    件即可，惟實際上原告本身都無法控管所謂丙○之人頭帳戶
    ，遑論被告壬○○或建華銀行能同意代為控管之情。是原告
    無法舉證兩造曾有控管丙○帳戶之約定存在，則其主張被告
    應負有控制丙○帳戶義務云云，即無可採。
  2.丙○於93年2月24日向建華銀行敦北分行貸款6千萬元，由原
    告擔任連帶保證人，並提供歐元存款設定質權為擔保等情，
    業據證人丙○於本院94年8月23日審理時證陳：亨達於93 年
    初計劃購買富林投顧公司，亨達就與富林簽訂買賣意向書，
    也付了訂金，並限定時間要完成買賣，甲○○於93 年2月打
    電話給伊，說原告在歐洲要購買富林投顧公司，請伊先把富
    林投顧公司買下，再安排銀行讓伊貸款，由原告當保證人，
    後來甲○○打電話要伊去建華銀行開設帳戶，當天是原告先
    去敦北分行簽約，伊下午才去簽約，伊拿貸款購買富林投顧
    公司股份價款，原告並沒有要求動用帳戶款項須先徵得其同
    意等語（見本院2 卷第5頁至第8頁），是依據授信總申請書
    所載，丙○係第一貸款之借款人，原告則係連帶保證人，故
    基於債之相對性原則，丙○與建華銀行係第一貸款當事人無
    疑。雖原告主張亨達台灣公司才係實質借款人云云，並以建
    華銀行敦北分行93年8月16日第一貸款屆期通知函（見本院1
    卷第81頁）為證，惟貸款當時丙○係香港亨達總公司之台灣
    辦事處代表人，故建華銀行敦北分行以其辦公地點為聯絡處
    所，寄發貸款屆期通知書，洵屬正常。更何況香港亨達總公
    司台灣辦公室以93 年8月17日傳真函以丙○業已離職，不再
    代收文件通知等語（見本院1卷第162頁），並未表明亨達台
    灣公司係實際借款人旨意，是原告徒憑一紙通知書遽謂亨達
    台灣公司係第一貸款借款人云云，尚難採信。再者，原告擔
    任第一貸款之連帶保證人，並將歐元存款設定質權予建華銀
    行為擔保，而相關設質手續因係由建華銀行香港分行代辦，
    故香港分行向原告收取1,000 美元之額度設定費，並寄發扣
    款通知原告，並在當月綜合對帳單上亦載明該筆費用之扣款
    紀錄一節（見本院1 卷第163頁至第164頁），原告當時既無
    任何異議，顯見原告知悉該筆費用產生之源由，則原告事後
    曲解該筆費用為約定控管帳戶之對價云云，自無可採。
  3.再查，證人己○○於95 年2月14日本院審理時證陳：壬○○
    於93年2月找伊希望能多與建華銀行往來，後來談成借貸800
    萬元港幣匯入丙○帳戶來清償第一貸款，故於93 年5月時安
    排3,700 多萬元匯入丙○建華銀行信義分行帳戶之匯款申請
    書，傳真給壬○○檢查，但他說要匯給陳長文律師並幫伊修
    改匯款指示，壬○○後來又打電話說要匯入丙○建華銀行敦
    北分行，才能幫忙看住錢，並加註轉投資富林投顧文句等語
    （見本院2 卷第149頁至第150頁）。惟原告對於匯款究清償
    丙○第一貸款之用，或係用以購買富林投顧公司股份，前後
    說法不一，已難憑信。而亨達台灣公司於93年5月11日將8,7
    81,213.81元港幣折算37,908,50 0元匯入丙○建華銀行敦北
    分行帳戶，此有該帳戶交易明細表可參（見本院1卷第380頁
    ），茲對照前後兩份傳真交易指示單所示，初以丙○設於建
    華信義分行帳戶為受款帳戶，嗣更以亨達台灣公司委託收購
    股權之代理人陳長文律師為受款人，後改以丙○設於建華銀
    行敦北分行帳戶為受款帳戶，並劃去陳長文律師帳戶等情（
    見本院1卷第83頁至第84頁）。倘兩造果約定控管丙○建華
    銀行敦北分行帳戶，以及亨達台灣公司對於丙○建華敦北分
    行帳戶存款有實質主導權等情，何以亨達台灣公司自93年2
    月撥貸第一貸款起至同年5月11日匯款前，已有3個月餘，卻
    不知究係控管丙○建華銀行那家分行帳戶？而亨達台灣公司
    自行填載傳真交易指示單，竟以不受控管之丙○建華信義分
    行帳戶為受款帳戶，事後又同意改以陳長文律師帳戶為受款
    帳戶，豈是約定控管帳戶之應有作為？亨達台灣公司最後同
    意匯入丙○建華銀行敦北分行帳戶，並註明轉投資富林國際
    投顧公司股份有限公司，且匯款金額37,908,500元與投審會
    93年3月11日經審一字第093005794號核准函所載：「准予匯
    入相當於新台幣37,908,500元等值之外幣作為股本投資，用
    以受讓國內股東丙○持有之股份350萬股」相符（見本院1卷
    第166頁至第168頁），並參酌亨達台灣公司於93 年5月11日
    匯款時，第一貸款尚未屆93 年8月27日清償期，則亨達台灣
    公司既投審會核准匯入外資，自應遵照該核准函將該筆匯款
    用以購買丙○持有之富林投顧公司股份，而非清償尚未屆期
    之第一貸款。是原告主張被告未能控管丙○帳戶，致第二貸
    款無法清償第一貸款而遭丙○提領挪用，造成原告提供設質
    歐元存款損失云云，亦無可採。
  4.另原告主張其於93 年7月29日指示章意清分別自華南銀行、
    國泰世華銀行匯至丙○建華銀行信義分行帳戶共計8,529,03
    5 元，亦遭丙○提領侵占，致屆期無法清償第一貸款云云，
    惟本件原告既無法舉證證明兩造有何控管丙○建華銀行敦北
    分行帳戶約定，則其另指示章意清匯8,529,035 元入丙○建
    華銀行信義分行（見本院1卷第104頁），自與其所主張控管
    帳戶約定無關，況依證人己○○證詞於93 年5月11日轉匯第
    二貸款，已確切知悉丙○建華銀行敦北分行帳戶才係受控管
    帳戶，何以原告事後於93 年7月29日卻指示他人匯款至不受
    控管帳戶來清償第一貸款？原告此舉顯與本身主張控管帳戶
    約定相互矛盾，益徵原告控管帳戶約定之主張不實。
(二)、本件原告既無法舉證證明有所謂控管帳戶約定存在，前已詳
    敘，則姑不論丙○究係依何人指示前來建華銀行敦北分行開
    設帳戶，並辦理第一貸款。然丙○既係第一貸款之借款人，
    並由原告擔任連帶保證人，而保證契約與主債務契約係分屬
    二獨立之契約關係，保證契約係由保證人個別與債權人簽訂
    ，其契約之成立生效與主債務契約之成立生效，並無先後順
    序關係，只要保證人與債權人間就保證之內容意思合致，保
    證契約即成立生效。是原告雖先行簽署第一貸款之授信文件
    ，再由借款人丙○簽署，原告就第一貸款之保證責任即行成
    立，並不因借款人與連帶保證人前後簽約時間不一，而影響
    保證契約之效果。是丙○係第一貸款借款人，本身握該帳戶
    存摺及印鑑章，依約自得隨時提領帳戶內款項，建華銀行本
    無置喙餘地，自無原告主張被告未履行控管丙○帳戶，任由
    丙○提領款項之情。況被告建華銀行係基於丙○與原告皆未
    清償第一貸款，而依原告簽署之「CHARGE ON CASH DEPOSIT
    (s)to secure THIRD PARTY LIABILITIES」，就原告提供之
    歐元存款行使質權，此乃正當權利行使，自無侵權行為可言
    ，則原告本於侵權行為法則請求被告建華銀、乙○○及壬○○連帶賠償其損失云云，自屬無理由。至原告基於兩造間成
    立控管丙○帳戶約定為前提，進而所主張被告違反提供安全
    帳戶管理商品服務之委任契約，爰依民法第544條、第226條
    及消費者保護法第7 條規定請求損害賠償，自屬無理由。又
    原告另主張建華銀行未能履行對原告信賴保護義務，應負締
    約上過失之損害賠償責任，亦屬無理由。原告以被告無法確
    保以丙○帳戶作為第一貸款還款之安全性，造成第一貸款未
    清償之損害擴大，類推適用民法第217 條規定減輕或免除賠
    償金額，亦乏據可徵，應予駁回。
(三)、再依原告簽署CHARGE ON CASH DEPOSIT(s) to secure THIR
    D PARTY LIABILITIES文件，其中"LIABILITY"債務指全部款
    項及債務，不論實際的或是或有的，現在或將來客戶在任何
    情形下欠下貴行的，不論客戶以主債務人身分或保證人身分
    欠下的，亦不論是客戶獨自或與任何其他人士共同欠下的或
    由客戶作為任何商號之合夥人及以任何類型、名稱欠下的，
    包括：(ii )．．． (03)貴行所支付或產生之所有款項、墊
    付費用及其他支出，包括所有法律費用及所有其他費用及支
    出（見本院2 卷第16頁至第17頁）。是原告負擔法律事務費
    用，乃基於雙方上開契約所約明事項，而建華銀行催告原告
    履行第一貸款未果，建華銀行依約就原告提供之歐元定存於
    93年12月30日行使質權，自原告歐元帳戶中扣抵1,336,858.
    49 歐元，其中1,293,743歐元係第一貸款之本息及違約金，
    而43,115.49歐元為法律事務費一節（見本院1 卷第105頁）
    ，而法律事務費產生係肇因於原告自93年8月起陸續爭執丙○帳戶問題，並表示拒絕履行保證責任，並多次向香港金融
    管理局（HKMA）及台灣金管會投訴，建華銀行為處理原告之
    爭議及申訴，委任香港律師處理相關法律事宜，致生發生高
    額法律事務費等情，業據被告建華銀行提出之香港律師事務
    所請款單據在卷可參（見本院2 卷第102頁至第122頁），堪
    信為實。則被告建華銀行依約抵扣上開法律事務費，既係基
    本兩造合約所為之正當權利行使，原告本於侵權行為及不當
    得利法則請求原告賠償此筆費用，自屬無理由。
六、綜上而論，原告主張被告未履行建華銀行控管丙○帳戶義務
    ，爰依民法第224 條、第226條、第544條、第245條之1，消
    費者保護法第7 條規定請求損害賠償，以及建華銀行沒收原
    告43,115歐元，爰依民法第184條、第188 條、第179條請求
    賠償；另本於侵權行為法則請求被告建華銀行、乙○○及壬○○連帶賠償，均為無理由，應予駁回。又原告之訴既經駁
    回，其假執行之聲請應併予駁回。
七、本件事證已臻明確，兩造其餘攻擊防禦方法，及未經援用之
    證據，經本院斟酌後，認均不足以影響本判決之結果，自無
    逐一詳予論駁之必要，併此敘明。
八、訴訟費用負擔之依據：民事訴訟法第78條。
中    華    民    國    95    年    11    月    3     日
                        民事第一庭法官  傅中樂
以上正本係照原本作成。
如對本判決上訴，須於判決送達後20日內向本院提出上訴狀。
中    華    民    國    95    年    11    月    3     日
                                書記官  葉志昭


司法院資訊處製作；財團法人民間司法改革基金會備份。
